【裁判字號】    95,簡上,661
【裁判日期】    950928
【裁判案由】    妨害自由
【裁判全文】
臺灣板橋地方法院刑事判決            95年度簡上字第661 號
上  訴  人  甲○○
即  被  告          中華民國外僑居留證統一證號：
                    FC00000000號（緬甸國籍）
上列上訴人即被告因妨害自由案件，不服本院95年度簡字第2090
號，中華民國95年7 月25日所為第一審簡易判決（聲請簡易判決
處刑案號：臺灣板橋地方法院檢察署95年度偵緝字第144 號），
提起上訴，本院管轄第二審合議庭判決如下：
    主  文
上訴駁回。
甲○○緩刑年。
    事  實
一、甲○○〈即KHIN AYE〉（無前科）與代號為0000-0000 號之
    女子（下稱Ａ女，真實姓名年籍，詳偵查卷「代號與真實姓
    名對照表」），同為位於臺北縣中和市○○路某棟房屋內相
    鄰但各自獨立隔間之住戶（地址詳卷），詎甲○○於未獲Ａ
    女之同意，即基於侵入他人住宅之犯意，於民國（下同）94
    年8 月22日凌晨1 時20分許，經由住處陽臺，徒手攀爬Ａ女
    浴室氣窗，進入Ａ女套房之浴室內，而無故侵入Ａ女之住宅
    。甲○○入內後跪趴於Ａ女床沿並將手搭在Ａ女肩上，因而
    驚醒Ａ女，甲○○乃循原入侵方向逃逸，嗣經Ａ女報警查獲
    。
二、案經Ａ女訴由臺北縣政府警察局中和分局移送臺灣板橋地方
    法院檢察署檢察官偵查後聲請簡易判決處刑。
    理  由
一、訊據被告甲○○坦承上開犯罪事實，核與告訴人Ａ女於警詢
    及檢察官偵查中之指述（依刑事訴訟法第159 條之5 第1 項
    之規定，有證據能力）相符，復有警員繪製之現場位置圖1
    份、現場照片4 幀（見臺灣板橋地方法院檢察署94年度偵字
    第16302 號卷第11頁至第13頁）附卷足憑。從而，本案事證
    已臻明確，被告犯行洵堪認定，自應依法論科。
二、核被告甲○○所為，係犯刑法第306 條第1 項之無故侵入他
    人住宅罪。原審以被告觸犯前開罪名，且審酌被告於深夜由
    浴室氣窗潛入告訴人家中，嚴重影響告訴人之居家安寧，被
    告雖未有前案紀錄，素行尚佳，惟被告犯罪後猶否認犯行、
    飾詞狡辯，復於檢察官偵查時竟當庭陳稱：「我發覺我是被
    陷害的。」，足見其犯後毫無悔意，且未與告訴人A 女達成
    和解以取得諒解，惟未對告訴人之生命財產造成重大損害等
    一切情狀，認檢察官具體求刑有期徒刑6 月尚嫌過重，而量
    處有期徒刑5 月，並依刑法第41條第1 項前段（修正前）之
    規定，諭知如易科罰金，以銀元300 元（新臺幣900 元）折
    算1 日，其認事用法均無違誤，量刑亦屬適當，被告以量刑
    過重提起上訴經核為無理由，應予駁回。查被告前未曾受有
    期徒刑以上刑之宣告，有臺灣高等法院被告前案紀錄表1 份
    可稽，其因一時失慮而罹刑典，而原審判決後，被告業於95
    年8 月14日支付新臺幣8 萬元予陳俊宏律師（告訴代理人）
    ，而告訴人嗣於95年8 月21日，亦具狀表示已收到該賠償金
    （新臺幣8 萬元），並同意第二審法院給予被告較原審更輕
    （包含緩刑）之量刑判決（見原審卷第34頁之證件存置袋內
    之刑事陳報狀及收據），堪認被告已有悔意，歷此偵、審訴
    訟程序及刑之宣告教訓，當知所警惕，信無再犯之虞，本院
    因認對於被告所宣告之刑，以暫不執行為適當，爰依裁判時
    即修正後刑法第74條第1 項第1 款規定，併予宣告緩刑3 年
    ，用啟自新，以勵來茲。
三、按被告行為後，刑法業經修正，並於94年2 月2 日，經總統
    以華總一義字第09400014901 號令公布，且自95年7 月1 日
    施行，修正後刑法第2 條第1 項規定：「行為後法律有變更
    者，適用行為時之法律。但行為後之法律有利於行為人者，
    適用最有利於行為人之法律。」（刑法第2 條第1 項固經修
    正，惟其僅係新、舊法之比較適用原則之宣示性指導原則，
    並非實體刑罰法律，自不生行為後法律變更之比較適用問題
    ，應逕予適用修正後之此一規定），則就屬於法律變更（即
    犯罪成立要件及其處罰效果之內容作修正或廢止）部分，自
    應就有利或不利於被告之一切相關情狀，綜合全部結果而為
    比較，以定其應適用之法律，且一經定其應適用之法律後，
    即需整體適用之，不得任意割裂適用（參照最高法院88年度
    台上字第2404號、87年度台非字第400 號判決意旨），茲就
    本案應適用之法條涉及法律變更部分比較如下：（一）被告
    所犯刑法第306 條第1 項之無故侵入他人住宅罪，其法定最
    高度罰金刑為銀元3,00元，又依罰金罰鍰提高標準條例第1
    條前段規定應提高10倍，為銀元3,000 元〈即新臺幣9,000
    元〉，而依總統於95年6 月14日以華總一義字第0950008518
    1 號令增訂之刑法施行法第1 條之1 之規定：「中華民國九
    十四年一月七日刑法修正施行後，刑法分則編所定罰金之貨
    幣單位為新臺幣。九十四年一月七日刑法修正時，刑法分則
    編未修正之條文定有罰金者，自九十四年一月七日刑法修正
    施行後，就其所定數額提高為三十倍。但七十二年六月二十
    六日至九十四年一月七日新增或修正之條文，就其所定數額
    提高為三倍。」，則就刑法第306 條第1 項之無故侵入他人
    住宅罪之罰金刑提高30倍，為新臺幣9,000 元，是就該罪名
    最高度罰金刑部分，修正前後並無不同，惟其最低度罰金刑
    依修正前刑法第33條第5 款之規定為銀元1 元〈即新臺幣3
    元〉以上，而修正後刑法第33條第5 款則規定為新臺幣1,00
    0 元以上，是以修正前之規定較有利於被告。（二）修正前
    刑法第41條第1 項前段係規定：「犯最重本刑為五年以下有
    期徒刑以下之刑之罪，而受六個月以下有期徒刑或拘役之宣
    告，因身體、教育、職業、家庭之關係或其他正當事由，執
    行顯有困難者，得以一元以上三元以下折算一日，易科罰金
    。」，又被告行為時之易科罰金折算標準，修正前罰金罰鍰
    提高標準條例第2 條〈現已刪除〉係規定就其原定數額提高
    為100 倍折算1 日，則本件被告行為時之易科罰金折算標準
    ，應以銀元300 元折算1 日，經折算為新臺幣後，應以新臺
    幣900 元折算為1 日；惟修正後則規定：「犯最重本刑為五
    年以下有期徒刑以下之刑之罪，而受六個月以下有期徒刑或
    拘役之宣告者，得以新臺幣一千元、二千元或三千元折算一
    日，易科罰金。」，是修正後之規定並非有利於被告。綜合
    上開比較結果，揆諸前開說明，就上開法律應依修正後刑法
    第2 條第1 項前段之規定，一體適用修正前即行為時之法律
    ，原審就此亦已比較適用，核無不當；至於刑法第74條固經
    修正，惟本件犯罪係在新法施行前，新法施行後，緩刑之宣
    告，依最高法院95年第8 次刑事庭會議決議，應逕予適用修
    正後之規定，均附此敘明。
據上論斷，應依刑事訴訟法第455 條之1 第1 項、第3 項、第36
8 條，刑法第74條第1 項第1 款，判決如主文。
本案經檢察官乙○○到庭執行職務。
中    華    民    國    95    年    9     月    28    日
                  刑事第十六法庭  審判長法  官  陳鴻清
                                        法  官  朱嘉川
                                        法  官  劉安榕
以上正本證明與原本無異。
不得上訴。
                                        書記官  莊川億
中    華    民    國    95    年          月          日
中華民國刑法第306 條：
無故侵入他人住宅、建築物或附連圍繞之土地或船艦者，處一年
以下有期徒刑、拘役或三百元以下罰金。
無故隱匿其內，或受退去之要求而仍留滯者，亦同。


司法院資訊處製作；財團法人民間司法改革基金會備份。
